【裁判字號】    97,訴緝,3
【裁判日期】    970424
【裁判案由】    誣告
【裁判全文】
臺灣嘉義地方法院刑事判決               97年度訴緝字第3號
公  訴  人  臺灣嘉義地方法院檢察署檢察官
被      告  乙○○
上列被告因誣告案件，經檢察官提起公訴（96年度偵字第3483號
），本院判決如下：
    主  文
乙○○犯誣告罪，累犯，處有期徒刑肆月，減為有期徒刑貳月。
    事  實
一、乙○○前因傷害案件，經本院以94年度嘉簡字第774號判處
    有期徒刑2月確定，於民國94年9月16日易科罰金執行完畢。
    猶不知悔改，於95年8月20日凌晨2時20分許，在嘉義市○○
    路378號其所經營之「囉嗦PUB」前，因細故與己○○發生口
    角，而與姓名年籍不詳之成年友人多人分持棍棒等物毆打己○○，致己○○受有腦震盪、四肢多處挫傷、頭部撕裂傷3
    公分及耳朵撕裂傷共6公分等傷害，嗣經警據報到場，將己○○送往財團法人天主教聖馬爾定醫院急診，己○○並於醫
    院向員警對乙○○提出傷害告訴（業於偵查中撤回告訴，乙○○另案經檢察官為不起訴處分確定），乙○○明知其並未
    於上揭時地遭己○○毆打，於得知己○○對其提出傷害告訴
    後，竟基於意圖使他人受刑事處分之犯意，於同日早上6時
    多許，在嘉義市警察局第二分局北門派出所，以言詞對己○○提出傷害告訴，虛捏於上揭時地與己○○互毆受有傷害等
    情，誣告己○○涉有傷害之犯行。嗣經臺灣嘉義地方法院檢
    察署檢察官於95年12月14日以95年度偵字第6561號，對己○○為不起訴處分，因乙○○未聲請再議而確定。
二、案經己○○訴請臺灣嘉義地方法院檢察署檢察官偵查起訴。
    理  由
一、按被告以外之人於審判外之言詞或書面陳述，除法律有規定
    者外，不得作為證據。當事人、代理人或辯護人於法院調查
    證據時，知有第159條第1項不得為證據之情形，而未於言詞
    辯論終結前聲明異議者，視為有前項之同意。刑事訴訟法第
    159條第1項、第159條之5第2項分別定有明文。查檢察官、
    被告乙○○就告訴人己○○、證人即案發時在場之丙○○、
    戊○○、甲○○於檢察事務官詢問時之陳述，未於言詞辯論
    終結前聲明異議，本院審酌其等言詞陳述作成時之情況，並
    無違法取證或其他瑕疵，認為以之作為證據為適當，是其等
    此部分之陳述，應有證據能力。
二、訊據被告固供承有於上揭時地因細故與告訴人發生口角，而
    與成年友人多人分持棍棒等物毆打告訴人，致告訴人受有傷
    害，其於警詢時對告訴人提出傷害之告訴等情，惟矢口否認
    有何誣告之犯行，辯稱：當天是打群架，伊這邊有2、30個
    人，對方也差不多這樣，當天伊打己○○時，己○○本人有
    打伊，而且還把伊東西搶走，那天伊有被打傷，己○○的朋
    友也有說他有打電話叫人，沒有人那麼笨要呆呆的在那裡被
    打，己○○確實有打伊，伊沒有冤枉他，當時因為朋友說要
    和解，所以伊沒有去驗傷云云。惟查：
  (一)上揭犯罪事實，業據告訴人、證人丙○○、戊○○及甲○○
    於檢察事務官詢問時證述屬實（見96年度交查字第254號卷
    第6、17-18、26頁），且據告訴人、證人戊○○及甲○○於
    本院審理時結證明確（見本院卷第82-107頁），另有被告、
    告訴人警詢筆錄、財團法人天主教聖馬爾定醫院診斷證明書
    各1份、告訴人受傷照片3張及告訴人95年度偵字第6561號傷
    害案件不起訴處分書1份附卷可考（見警卷第1、4-5、10頁
    、96年度偵緝字第253號卷第10頁-下稱訴緝卷），且被告於
    警詢時對告訴人提出傷害告訴一節，並經本院當庭勘驗被告
    警詢筆錄屬實，製有勘驗筆錄及警詢譯文各1份在卷足考（
    見本院卷第129-134頁），是被告明知未遭告訴人毆打，卻
    對告訴人提出傷害告訴，其有使告訴人受刑事處分之意圖甚
    明，足認被告有誣告之犯行。
  (二)被告於95年8月20日對告訴人提出傷害告訴後，遲至96年4月
    18日始與告訴人達成調解，有嘉義縣水上鄉調解委員會調解
    書1份附卷可憑（見96年度偵緝字第253號卷第7頁），是被
    告既非案發當日即與告訴人和解，在未與告訴人和解前，竟
    未前往醫院就診，其未能提出診斷證明書，尚難證明其確實
    受有傷害。雖證人甲○○於本院審理時結證稱：當時伊有看
    到乙○○腳受傷等語（見本院訴緝卷第104頁），而證人丁○○於本院審理時亦結證稱：當天伊去時警察已經在現場，
    要帶他們去警察局，伊看到乙○○被警察押著，手上有流血
    等語（見本院訴緝卷第108頁），然2人對於被告何處受傷，
    所述不一致，則被告是否果有受傷，尚非無疑。
  (三)縱認被告確實受有傷害，然告訴人於本院審理時結證稱：當
    時伊站在店門外面，最先下來的共有3、4個人，乙○○他算
    最先下來的，應該有10幾個人打伊，伊有看到棒球棒、木棍
    、鐵管、高爾夫球桿，伊頭部、耳朵撕裂傷、手也腫起來、
    背部也腫起來，伊都沒有反擊，因為他們衝下來，對方拿球
    棒，連擋都來不及，哪有時間反擊，伊用左手擋，直接擋住
    頭部，沒有推開也沒有撥開他們，整個人被打到快躺下去了
    ，店老闆娘有出來擋等語（見本院訴緝卷第85-86頁），是
    告訴人既於被告等人下車後，隨即遭被告等人持棍棒等物毆
    打，其顯無反擊之機會，豈有毆打被告之可能。再者，證人
    甲○○、戊○○固未全程在場目睹案發經過，惟其2人與證
    人丙○○在場時，僅見到告訴人遭被告等多人毆打，並未見
    到告訴人毆打被告一節，均據證人丙○○、戊○○及甲○○
    於檢察事務官詢問時證述明確（見96年度交查字第254號卷
    第17、26頁），且經證人戊○○、甲○○於本院審理時證述
    屬實（見本院訴緝卷第94-96、99、104頁），足見其等在場
    時，告訴人並未毆打被告。參以被告於本院準備程序時已供
    稱：是己○○叫人打伊，不是他本人打伊等語（見本院訴緝
    卷第54頁），其並未遭告訴人毆打，且被告因細故與告訴人
    發生口角後，既能與2、30人友人到場，何以迄於本院審理
    終結時，卻未能傳訊證人證明遭告訴人毆打，是被告若受有
    傷害，亦非告訴人毆打所致，被告卻於警詢時虛捏互毆之事
    實，對告訴人為傷害之指訴，其自有誣告之犯意。此外，證
    人戊○○於本院審理時固結證稱：伊有看到己○○在要打之
    前打電話叫人，約叫4、5個人過來等語（見本院訴緝卷第91
    、95頁），被告並供稱遭告訴人叫人毆打，然被告所受傷害
    究竟係遭何人毆打，並無證據可資證明，不能排除係於混亂
    之際，遭同行友人波及，且被告縱非遭同行友人誤傷，惟毆
    打被告之人究竟是否為告訴人友人，除被告供述外，並無積
    極證據可資證明，尚難認告訴人有教唆友人毆打被告，或與
    毆打被告之人有何犯意聯絡，而成立傷害犯行。
  (四)證人甲○○於警詢時雖證稱：伊沒有出手毆打己○○，伊只
    是將己○○手中的鐵棒搶過來等語（見警卷第3頁），並於
    本院審理時結證稱：伊到時看到很多人就衝進去，從己○○
    手上搶下東西，警察局的人就來了等語（見本院訴緝卷第10
    7頁），然此為告訴人於本院審理時結證否認（見本院訴緝
    卷第88頁），衡以證人甲○○於本院審理時結證稱：伊看到
    己○○被5、6個人打，沒有看到己○○有出拳打乙○○等語
    （見本院訴緝卷第104頁），是證人甲○○到場時，告訴人
    既遭數人圍毆，並未毆打被告，則證人甲○○到場後應是勸
    阻被告，豈會自告訴人手上搶下鐵棒，是其上揭於警詢及本
    院審理時之證述，核與事實不符，尚難令人採信。至被告雖
    聲請傳喚證人丁○○到庭，然證人丁○○於本院審理時已結
    證稱：伊完全沒有看到打架過程等語（見本院訴緝卷第110
    頁），是其證詞無法證明告訴人確有毆打被告。
  (五)綜上所述，被告上開所辯，顯係卸責之詞，不足採信。本件
    事證明確，被告誣告之犯行堪予認定。
三、核被告所為，係犯刑法第169條第1項之誣告罪。被告前因傷
    害案件，經本院94年度嘉簡字第774號判處有期徒刑2月確定
    ，於94年9月16日易科罰金執行完畢，此有臺灣高等法院被
    告前案紀錄表1份在卷可參，其受徒刑之執行完畢後，5年以
    內故意再犯本件有期徒刑以上之罪，為累犯，應依刑法第47
    條第1項規定加重其刑。爰審酌被告前有傷害犯行之犯罪紀
    錄，高職畢業之智識程度，以誣告之方式，動用國家公權力
    ，浪費訴訟資源，使告訴人遭受刑事追訴之危險，及否認犯
    行之犯後態度等一切情狀，量處如主文所示之刑，以資懲儆
    。按中華民國96年罪犯減刑條例第5條規定：「本條例施行
    前，經通緝而未於中華民國96年12月31日以前自動歸案接受
    偵查、審判或執行者，不得依本條例減刑。」次按法院辦理
    96年減刑案件應行注意事項第9點規定：「本條例第5條係就
    本條例施行前經通緝之被告或受刑人而設之規定，如係於本
    條例施行後始通緝者，即不適用該條規定。」查中華民國96
    年罪犯減刑條例於96年7月4日公布，並自96年7月16日施行
    ，本件被告犯罪之時間係在96年4月24日以前，所犯合於中
    華民國96年罪犯減刑條例第2條第1項第3款減刑之規定。雖
    被告於97年1月22日經本院通緝到案，然其係於96年7月31
    日始經本院通緝，有通緝書、通緝案件移送書各1份附卷可
    憑（見本院訴卷第53頁、訴緝卷第1頁），是其並非於96年7
    月16日前通緝，此即與該條例第5條規定不得減刑之要件不
    符，本件仍可依該條例第2條第1項第3款之規定，減其宣告
    刑2分之1。
據上論斷，應依刑事訴訟法第299條第1項前段，刑法第169條第
1項、第47條第1項，中華民國96年罪犯減刑條例第2條第1項第3
款、第7條，判決如主文。
本案經檢察官廖俊豪到庭執行職務。
中    華    民    國    97    年    4     月    24    日
                刑事第二庭  審判長法  官        沈福財
                                  法  官        林青怡
                                  法  官        卓春慧
上列正本證明與原本無異。
如不服本判決，應於判決送達後十日內向本院提出上訴狀，上訴
書狀依法應敘述具體理由，如未敘述具體理由者，應於上訴期間
屆滿後二十日內補提理由書於本院（均應附繕本）。告訴人或被
害人如對於本判決不服者，應具備理由請求檢察官上訴，其上訴
期間之計算係以檢察官收受判決正本之日期為準。
中    華    民    國    97    年    4     月    24    日
                                  書記官        李玫娜
刑法第169條
第1項：意圖他人受刑事或懲戒處分，向該管公務員誣告者，處7
年以下有期徒刑。


司法院資訊處製作；財團法人民間司法改革基金會備份。
